臺灣臺北地方法院刑事判決　　　　　　　96年度訴字第1413號
公　訴　人　臺灣臺北地方法院檢察署檢察官
被　　　告　甲○○
選任辯護人　吳誠修律師
上列被告因偽造文書案件，經檢察官提起公訴（96年度偵字第
15142號），本院判決如下：
    主  文
甲○○行使偽造私文書，足以生損害於公眾及他人，處有期徒刑
參月，如易科罰金，以新臺幣壹仟元折算壹日。扣案之「乙○○
」印章壹枚及如附表所示「乙○○」之印文共肆枚，均沒收。
    事  實
一、甲○○與乙○○於民國91年1月29日共同協議出資入股鴻鳴
    礦業股份有限公司（下稱鴻鳴公司），嗣因礦業權移轉問題
    ，甲○○擬向主管機關陳情，惟又不願具名，明知其未得乙
    ○○同意，竟基於偽造印章、印文及行使偽造私文書之接續
    犯意，先於96年5月8日在臺北縣板橋市某處，將其事先撰寫
    之陳情書手稿，委由真實姓名不詳、年約50餘歲之不知情成
    年女子依陳情書內容打字後，並將其於同日在同上縣市某處
    委由真實姓名不詳、年約50歲之不知情成年刻印商所偽造之
    「乙○○」印章1枚蓋用於陳情書上而偽造「乙○○」印文1
    枚，完成偽造「乙○○」名義陳情之私文書後，於同日某時
    以郵寄方式交付臺北市○○區鎮○街2號經濟部礦務局（陳
    情書上日期記載為95年5月8日），表明「乙○○」陳情暫延
    辦理移轉事宜而行使；復於同年月28日承前開接續犯意，以
    相同方式偽造「乙○○」名義之聲明書及陳情書，表明因礦
    業法規定不得有買賣行為，請求停止移轉，如貿然移轉之公
    務機關將涉有圖利罪名，並蓋用上開印章而偽造「乙○○」
    印文1枚後，以郵寄方式交付經濟部礦務局行使，甲○○於
    經濟部礦務局收到前揭聲明書及陳報書後，又向經濟部礦務
    局主張「本件有信託字據」，乃又於影印之前揭聲明書及陳
    情書上註記「本件有信託字據」等字樣，並蓋用前揭偽造之
    「乙○○」印文1枚，將該偽造之聲明書及陳情書影印本持
    向不知情之經濟部礦務局承辦人員行使，足以生損害於乙○
    ○、鴻鳴公司及經濟部礦務局。嗣經乙○○接獲經濟部礦務
    局通知後，始查悉上情。
二、案經乙○○訴由臺北市政府警察局中正第一分局報請臺灣臺
    北地方法院檢察署檢察官偵查起訴。
    理  由
一、程序方面：被告甲○○及辯護人對於公訴人提出之證據資料
    ，均不爭執其證據能力，本院審酌該等言詞供述及書面作成
    時之狀況，並無不宜作為證據之情事，依刑事訴訟法第159
    條之5第2項，得作為證據。
二、訊據被告甲○○對於上開犯罪事實坦承不諱，核與證人乙○
    ○於警詢、偵訊及本院審理時證述情節相符（見偵查卷第4
    、5頁、第38頁，本院卷第66至67頁背面），並有卷附陳情
    書1紙、聲明書及陳情書2紙（其中1紙為影印本）、信封影
    本2紙可稽，此外復有被告所提出為其所偽造之印章1枚扣案
    可查（見偵查卷第13至19頁），足認被告未經證人乙○○同
    意而偽造印章、印文及私文書後，寄發經濟部礦務局而行使
    無訛。另辯護人雖以被告舉措對於乙○○及經濟部礦務局未
    生損害云云置辯，惟按刑法第210條偽造私文書罪之構成要
    件，足生損害於公眾或他人，以有損害之虞為已足，不以實
    際發生損害為要件（最高法院43年台上字第387號判例意旨
    參照）；又按「違反前條規定訂立之契約，無效；未經主管
    機關核准，將礦業權讓與、信託者，亦同。」、「有下列情
    形之一者，處新臺幣十萬元以上三十萬元以下罰鍰：二、違
    反第十一條規定，未經主管機關核准，將礦業權讓與或信託
    。」礦業法第11條、第70條第2款定有明文。本件被告以乙
    ○○名義所製作之私文書，其於96年5月8日出具內容已載明
    暫延移轉事宜，另於同年月28日所出具內容則載有契約內容
    違反礦業權不得買賣之行為等語，有上開陳情書、聲明書及
    陳情書在卷可按，則依上開礦業法規定，該主管機關即負有
    管理礦業權讓與之責，而於未經主管機關核准前，讓與礦業
    權之乙○○或鴻鳴公司亦可能因而受有罰鍰之不利益，則被
    告所為，自足生損害於乙○○、鴻鳴公司及經濟部礦務局管
    理礦業權之正確性。是本案事證明確，被告之犯行，已堪認
    定，應予依法論科。
三、核被告甲○○所為，係犯刑法第210條、第216條之行使偽造
    私文書罪。被告偽造乙○○之印章，分別蓋用印文於陳情書
    、聲明書及陳情書上，均為偽造私文書之階段行為，又偽造
    私文書之低度行為，復為行使偽造私文書之高度行為所吸收
    ，均不另論罪。被告利用不知情之成年女子依陳情書內容打
    字製作私文書，以及利用不知情之成年刻印商偽造「乙○○
    」之印章1枚，均為間接正犯，應負與正犯同一責任。又被
    告在偽造「乙○○」名義之聲明書及陳情書影印本上再蓋用
    偽造「乙○○」印文而行使，與行使該偽造私文書有同一效
    力，亦成立行使偽造私文書罪；又此部分雖未據檢察官起訴
    ，然與被告經起訴之2次行使偽造私文書犯行間有接續犯之
    實質上一罪關係（詳後述），本院自得一併審究。公訴人認
    被告前2次犯行犯意個別，行為互殊，應分論併罰等語，固
    非無見，惟查，被告前後3次行使偽造私文書之犯行，其目
    的均為阻止礦業權移轉事宜，所使用均為「乙○○」名義，
    前後陳情時間相距不過20天，係以接續之意思，於密接時間
    、地點，持續侵害同一法益，屬接續犯，應以單純一罪論處
    。爰審酌被告因礦業權移轉問題，始為本件犯行，其犯罪之
    動機、目的並非純良，惟念被告犯罪後坦承犯行，足見尚知
    悔悟，態度良好，足生之損害等一切情狀，量處如主文所示
    之刑，並諭知易科罰金之折算標準，以資懲儆。被告所偽造
    之「乙○○」印章1枚、扣案附卷之陳情書、聲明書及陳情
    書上如附表所示偽造之「乙○○」印文3枚，分別為偽造之
    印章、印文，不問屬於犯人與否，均應依刑法第219條規定
    沒收。另卷附陳情書、聲明書及陳情書共3紙，因已交付經
    濟部礦務局行使而非屬被告所有之物，亦非違禁物，爰不另
    為沒收之諭知，附此敘明。
據上論斷，應依刑事訴訟法第299條第1項前段，刑法第216條、
第210條、第41條第1項前段、第219條，判決如主文。
本案經檢察官蕭方舟到庭執行職務。
中　　華　　民　　國　　96　　年　　12　　月　　10　　日
　　　　　　　　　刑事第十庭  審判長法　官  林春鈴
                                    法  官  林柏泓
                                    法  官  呂煜仁
上正本證明與原本無異。
如不服本判決，應於判決送達後10日內向本院提出上訴狀（應抄
附繕本）。告訴人或被害人如對於本判決不服者，應具備理由請
求檢察官上訴，其上訴期間之計算係以檢察官收受判決正本之日
期為準。
                                    書記官  陳泰寧
中　　華　　民　　國　　96　　年　　12　　月　　10　　日
附表：
┌────┬───────┬───────┬──────┐
│編   號 │欄          位│數          量│位       置 │
├────┼───────┼───────┼──────┤
│  1     │「申請人（股東│「乙○○」印文│陳情書原本  │
│        │）」          │1枚           │            │
├────┼───────┼───────┼──────┤
│  2     │「聲明人陳情人│「乙○○」印文│聲明書及陳情│
│        │」            │2枚           │書原本及影印│
│        │              │              │本          │
├────┼───────┼───────┼──────┤
│  3     │聲明書及陳情書│「乙○○」印文│聲明書及陳情│
│        │上說明欄      │1枚           │書影印本    │
└────┴───────┴───────┴──────┘
附錄本案論罪科刑法條：
中華民國刑法第210條
（偽造變造私文書罪）
偽造、變造私文書，足以生損害於公眾或他人者，處 5 年以下有
期徒刑。
中華民國刑法第216條
（行使偽造變造或登載不實之文書罪）
行使第 210 條至第 215 條之文書者，依偽造、變造文書或登載
不實事項或使登載不實事項之規定處斷。
中華民國刑法第219條
（沒收之特例）
偽造之印章、印文或署押，不問屬於犯人與否，沒收之。
